【裁判字號】    98,附民,221
【裁判日期】    981231
【裁判案由】    請求賠償損害
【裁判全文】
臺灣彰化地方法院刑事附帶民事判決     98年度附民字第221號
原      告  甲○○
被      告  乙○○
上列被告因98年度易字第1268號詐欺案件，經原告提起附帶民事
訴訟，請求損害賠償事件，本院於民國98年12月24日言詞辯論終
結，並判決如下：
    主  文
被告應給付原告新臺幣伍拾柒萬元。
    事實及理由
一、原告主張：被告明知依一般社會生活之通常經驗，均能預見
    若將個人之存摺、帳戶交付予他人使用，該他人有可能以所
    取得之存摺、帳戶遂行財產上犯罪之目的，竟為圖私利，乃
    基於縱若取得其所提供之存摺、印章之人，自行或轉交他人
    用以實施犯罪，供作被害人匯款或轉帳之用，仍不違背其本
    意之幫助詐欺取財之不確定故意，於民國98年9 月3 日晚上
    某時，在臺中市○○路，將其於彰化銀行彰化分行所申請設
    立帳號00000000000000號帳戶之存摺、印章交付予姓名年籍
    均不詳綽號「大雄」之成年男子，而容任他人使用上開帳戶
    遂行犯罪。其後姓名年籍均不詳綽號「大雄」之成年男子及
    所屬詐欺集團成員即基於意圖為自己不法所有之詐欺犯意聯
    絡，於98年9 月4 日上午10時許，以電話向原告佯稱，其涉
    嫌詐欺罪，須依指示將所有存款匯入指定帳戶監控24小時等
    語，並傳真影印之臺灣基隆地方法院檢察總署偵查卷宗予原
    告，致原告不疑有他而陷於錯誤，乃於同日下午1 時48分許
    ，前往臺中市○○路○ 段447 號彰化銀行永湳分行，以臨櫃
    無摺存款方式，將新台幣（下同）570,000 元存入上開帳戶
    內。嗣原告於按指示存款後，發覺有異知悉受騙，乃報警處
    理，始查悉上情。後經臺灣彰化地方法院檢察署檢察官以98
    年度偵字第9065號提起公訴，現經刑事庭審理中，爰依侵權
    行為損害賠償之法律關係，請求被告賠償原告所受損害等語
    。並聲明：如主文所示。
二、被告則陳稱：同意原告前開請求等語，惟未為任何聲明。
三、按依刑事訴訟法第491 條第8 款，關於民事訴訟法第384 條
    本於當事人捨棄而為該當事人敗訴判決之規定，固得準用於
    附帶民事訴訟，至本於認諾之判決，則刑事訴訟法內並未定
    有準用明文，自屬不得一併準用（最高法院32年附字第371
    號判例意旨參照）。本件被告雖於言詞辯論時表明同意原告
    請求，即於言詞辯論期日對原告主張之訴訟標的為認諾，然
    依上開判例意旨，自無準用民事訴訟法第384 條規定為被告
    敗訴之判決，先予敘明。
四、得心證之理由：
（一）查原告上開主張，為被告所不爭執，並有臺灣彰化地方法
      院檢察署檢察官起訴書在卷可稽，又被告因提供上開帳戶
      予真實姓名年籍不詳綽號「大雄」之成年男子供作詐欺取
      財之工具，所犯幫助詐欺取財犯行，業經本院以98年度易
      字第1268號判決判處有期徒刑4 月在案，是原告上開主張
      ，足認為真正。
（二）按數人共同不法侵害他人之權利者，連帶負損害賠償責任
      。造意人及幫助人視為共同行為人，民法第185 條第1 項
      前段、第2 項分別定有明文。又按負損害賠償責任者，除
      法律另有規定或契約另有訂定外，應回復他方損害發生前
      之原狀，因回復原狀而應給付金錢者，自損害發生時起，
      加給利息，民法第213 條第1 項、第2 項亦有明文。而損
      害賠償，除法律另有規定或契約另有訂定外，應以填補債
      權人所受損害及所失利益為限，同法第216 條第1 項亦有
      規定。查本件被告業經刑事判決認定係幫助詐欺犯並判刑
      在案，自屬前開法條中所謂幫助人，依前開規定視為共同
      行為人，並應與實施詐欺之行為人即真實姓名年籍不詳綽
      號「大雄」之成年男子及所屬詐欺集團成員連帶負損害賠
      償責任。從而，原告依據侵權行為法律規定，請求被告賠
      償其損害570,000 元，於法自屬有據。
五、綜上所述，原告基於侵權行為法律關係，請求被告給付570,
    000 元，為有理由，應予准許。
六、本件為刑事附帶民事訴訟，依法無庸繳納裁判費，且訴訟程
    序中，兩造並無其他訴訟費用之支出，爰不另為訴訟費用負
    擔之諭知，附此敘明。
據上論斷，本件原告之訴，為有理由，依刑事訴訟法第502 條第
2 項，判決如主文。
中    華    民    國    98    年    12    月    31    日
                  刑事第四庭  法  官  游秀雯
以上正本證明與原本無異。
如不服本判決應於收受判決後10日內向本院提出上訴書狀，並應
敘述具體理由。其未敘述上訴理由者，應於上訴期間屆滿後20日
內向本院補提理由書 (均須按他造當事人之人數附繕本)「 切勿
逕送上級法院」。
本判決非對於刑事訴訟之判決有上訴時不得上訴。
中    華    民    國    98    年    12    月    31    日
                              書記官  謝志鑫

司法院資訊處製作；財團法人民間司法改革基金會備份。
